【裁判字號】    98,訴緝,49
【裁判日期】    980326
【裁判案由】    毒品危害防制條例
【裁判全文】
臺灣臺北地方法院刑事判決              98年度訴緝字第49號
公  訴  人  臺灣臺北地方法院檢察署檢察官
被      告  甲○○
                    （現另案於臺灣臺北監獄執行中）
上列被告因違反毒品危害防制條例案件，經檢察官提起公訴（97
年度毒偵字第2165號），被告於準備程序進行中就被訴事實為有
罪之陳述，由本院合議庭裁定以簡式審判程序審理，判決如下：
    主    文
甲○○施用第一級毒品，處有期徒刑柒月；又施用第二級毒品，
處有期徒刑肆月。應執行有期徒刑拾月。
    犯罪事實
一、甲○○前因施用第二級毒品案件，經觀察、勒戒後，認無繼
    續施用毒品之傾向，經臺灣臺北地方法院檢察署檢察官於民
    國89年3月10日以89年度毒偵字第942號為不起訴處分確定，
    並於同年月14日經釋放出所；嗣又因施用第二級毒品案件，
    經觀察、勒戒後，認無繼續施用毒品之傾向，於89年12月4
    日經釋放出所，並經臺灣臺北地方法院檢察署檢察官於89年
    12月6 日以89年度毒偵字第2637號為不起訴處分確定。惟甲
    ○○於前開觀察、勒戒釋放後5年內，又於94年2月間因施用
    第二級毒品案件，經本院於94年6月30日以94年度易字第670
    號判處有期徒刑3月確定，嗣於94年9月13日易科罰金執行完
    畢。詎仍不知悔改，且未戒除毒癮，又分別基於施用第一、
    二級毒品之犯意，於97年4月1日16時許，在臺北縣三重市某
    友人住處，以將第一級毒品海洛因摻入香菸內點燃吸食其煙
    霧及以將第二級毒品甲基安非他命置於玻璃球內用火燒烤成
    煙吸食之方式，分別施用第一級毒品海洛因、第二級毒品甲
    基安非他命。嗣於同日20時30分許，因另案通緝而為警在臺
    北縣三重市○○路218 號查獲，經採尿送驗，其結果呈「嗎
    啡陽性」、「甲基安非他命陽性、安非他命陽性」反應，而
    查悉上情。
二、案經臺北縣政府警察局三重分局報請臺灣板橋地方法院檢察
    署檢察官函請臺灣高等法院檢察署函轉臺灣臺北地方法院檢
    察署檢察官偵查起訴。
    理  由
一、上開事實，業據被告甲○○於本院審理中坦白承認，並有查
    獲毒品案件被移送者姓名代碼對照表、台灣檢驗科技股份有
    限公司濫用藥物檢驗報告在卷可稽，堪認被告之自白與事實
    相符。又按毒品危害防制條例於92年7月9日修正公布，自93
    年1月9日施行，其中第20條、第23條將施用毒品之刑事處遇
    程序，區分為「初犯」及「五年內再犯」、「五年後再犯」
    。依其立法理由之說明：「初犯」，經觀察、勒戒或強制戒
    治後，應為不起訴處分或不付審理之裁定；經觀察、勒戒或
    強制戒治執行完畢釋放後，「五年內再犯」者，因其再犯率
    甚高，原實施之觀察、勒戒及強制戒治既已無法收其實效，
    爰依法追訴或裁定交付審理。至於經觀察、勒戒或強制戒治
    執行完畢釋放後，「五年後再犯」者，前所實施之觀察、勒
    戒或強制戒治已足以遮斷其施用毒品之毒癮，為期自新及協
    助其斷除毒癮，仍適用「初犯」規定，先經觀察、勒戒或強
    制戒治之程序。從而依修正後之規定，僅限於「初犯」及「
    五年後再犯」二種情形，始應先經觀察、勒戒或強制戒治程
    序。倘被告於五年內已再犯，經依法追訴處罰，縱其第三次
    （或第三次以上）再度施用毒品之時間，在初犯經觀察、勒
    戒或強制戒治執行完畢釋放五年以後，已不合於「五年後再
    犯」之規定，且因已於「五年內再犯」，顯見其再犯率甚高
    ，原實施觀察、勒戒或強制戒治，已無法收其實效，即應依
    該條例第10條處罰（最高法院95年度第7次刑事庭會議決議
    參照）。本件被告前因施用第二級毒品案件，經觀察、勒戒
    後，認無繼續施用毒品之傾向，經臺灣臺北地方法院檢察署
    檢察官於89年3月10日以89年度毒偵字第942號為不起訴處分
    確定，並於同年月14日經釋放出所；嗣又因施用第二級毒品
    案件，經觀察、勒戒後，認無繼續施用毒品之傾向，於89年
    12 月4日經釋放出所，並經臺灣臺北地方法院檢察署檢察官
    於89年12月6日以89年度毒偵字第2637號為不起訴處分確定
    。惟被告於前開觀察、勒戒釋放後5年內，又於94年2月間因
    施用第二級毒品案件，經本院於94年6 月30日以94年度易字
    第670號判處有期徒刑3月確定，嗣於94年9 月13日易科罰金
    執行完畢等情，有臺灣高等法院被告前案紀錄表在卷可參，
    是被告自有前揭最高法院決議內容所稱「經觀察勒戒或強制
    戒治執行完畢後，於五年內已再犯，經依法追訴處罰，縱其
    第三次（或第三次以上）再度施用毒品之時間，在初犯經觀
    察、勒戒或強制戒治執行完畢五年以後，已不合於五年後再
    犯之規定，且因已於五年內再犯，顯見其再犯率甚高，原實
    施觀察、勒戒或強制戒治，已無法收其實效，即應依該條例
    第10條處罰」之適用。本件事證明確，被告所涉毒品危害防
    制條例第10條第1項、第2項施用第一、二級毒品之犯行，可
    以認定。
二、查海洛因屬毒品危害防制條例第2條第2項第1 款所列之第一
    級毒品，而甲基安非他命係屬同條項第2 款所列之第二級毒
    品，故核被告所為，係犯毒品危害防制條例第10條第1 項之
    施用第一級毒品罪及同條第2 項之施用第二級毒品罪。被告
    各次持有毒品進而施用，其持有之低度行為應為施用之高度
    行為所吸收，均不另論罪。被告所犯上開施用第一級毒品罪
    及施用第二級毒品罪2 罪，犯意各別，罪名互異，應予分論
    併罰。
三、又被告有如犯罪事實欄所記載經執行有期徒刑完畢之犯罪前
    案紀錄，此有前開臺灣高等法院被告前案紀錄表在卷可按，
    其於受徒刑之執行完畢後，5 年以內故意再犯本案有期徒刑
    以上之2罪，均為累犯，應分別依刑法第47條第1項之規定，
    加重其刑。爰審酌被告前有毒品勒戒、刑罰處遇之刑事前案
    紀錄，素行不佳；且不思其正值壯年，卻長期耽溺於戕身之
    物，前經毒品勒戒及刑罰處遇後，仍不知戒絕毒品，因接觸
    吸毒之友人後，再犯本件施用毒品之犯行，顯見其對於毒品
    之依賴性甚高，自我把持、控制之能力亦顯不佳；惟被告犯
    罪後尚能坦承犯行，態度良好，以及其學歷為高職畢業等一
    切情狀，分別量處有期徒刑7月、4月，並定其應執行刑，以
    資警惕。
四、據上論結，應依刑事訴訟法第273 條之1第1項、第299條第1
    項前段，毒品危害防制條例第10條第1項、第2項，刑法第11
    條前段、第47條第1項、第51條第5款，判決如主文。
本案經檢察官盧姿如到庭執行職務。
中    華    民    國    98    年    3     月    26    日
                  刑事第四庭    法  官  李明益
以上正本證明與原本無異。
如不服本判決應於收受送達後10日內向本院提出上訴書狀，並應
敘述具體理由；其未敘述上訴理由者，應於上訴期間屆滿後20日
內向本院補提理由書（均須按他造當事人之人數附繕本）「切勿
逕送上級法院」。
                                書記官  劉穗筠
中    華    民    國    98    年    3     月    26    日
毒品危害防制條例第10條
施用第一級毒品者，處 6 月以上 5 年以下有期徒刑。
施用第二級毒品者，處 3 年以下有期徒刑。


司法院資訊處製作；財團法人民間司法改革基金會備份。
